【裁判字號】    94,訴,5409
【裁判日期】    950214
【裁判案由】    遷讓房屋
【裁判全文】
臺灣臺北地方法院民事判決              94年度訴字第5409號
原        告  甲○○
訴訟代理  人  顏火炎律師
被        告  戊○○
              寅○○
              癸○○
              丁○○
              乙○○
上列一    人
法定代理  人  丙○○    住同上.
兼法定代理人  巳○○    住同上.
被        告  辛○○    住同上.
              丑○○    住同上.
上列一    人
法定代理  人  連丁○○  住同上.
兼法定代理人  庚○○    住同上.
被        告  壬○○    住同上.
上列當事人間遷讓房屋事件，本院於民國95年1月16日言詞辯論
終結，判決如下：
    主  文
被告應自如附表所示之建物遷讓，並將建物返還原告。
被告應自民國九十四年十月八日起至遷讓日止，按月連帶給付原
告新台幣貳萬肆仟壹佰拾貳元。
訴訟費用由被告負擔。
本判決第一項於原告以新台幣拾捌萬陸仟元、本判決第二項於
原告以新台幣拾貳萬捌仟元供擔保後，得假執行。
    事  實
甲、原告方面：
一、聲明：如主文第1、2項所示，及為以供擔保為條件之假執行
    宣告。
二、陳述：
（一）坐落台北市○○區○○段5小段255地號土地及其上建物即
      門牌號碼台北市○○○路○段54巷號及同地段土地與其上
      建物即門牌號碼台北市○○○路○段54巷5號增建部分，其
      面積與建築樣式、權利範圍等如附表所示（下稱系爭土地
      及建物），為原告於民國94年8月25日向臺灣臺北地方法
      院民事執行處拍賣取得所有權。
（二）系爭建物現為被告等人所占有，而其等占有該建物無任何
      法律上權源。依法院民事執行處94年3月21日勘測筆錄記
      載「現住人戊○○在場稱：增建部分亦自住無出租他人」
      等語，原告為依法取得所有權之人，被告等人無權占有系
      爭建物，原告自得依民法第767條所有物返還請求權規定
      ，請求被告自系爭建物遷讓。
（三）被等無權占有系爭建物，係侵害原告之所有權，而受有相
      當於租金之不當利益，應依民法第179條不當得利規定、
      第184條第1項前段侵權行為損害賠償規定，合併賠償原告
      相當於租金之損害予原告，依土地法第97條規定每月租金
      計算如下：(1)土地申報地價：51,053元（平方公尺）、土
      地面積：136平方公尺、權利範圍:1/4，土地部分每月應
      負擔14,456元（(51,053×136×1/4×10%)÷12=14,465）
      。(2)房屋拍賣價格：每月9,667元（960,000+200,000)×
      10%÷12= 9,667）。(3)被告每月應分擔土地及建物價格為
      24,132元（14,465+9,667=24,132）。
三、證據：提出不動產權利移轉證書影本。土地暨建物登記簿謄
    本、戶籍謄本及本院民事執行處執行筆錄影本等件為證。
乙、被告方面：
    被告均未於言詞辯論期日到場，亦未提出準備書狀作何聲明
    。被告寅○○曾於準備程序中到庭陳述：對原告起訴遷讓房
    屋部分並不爭執，且同意於95年1月15日前會搬離現場，惟
    嗣即未到庭，亦未再作任何聲明與陳述。
    理  由
一、本件被告均未於言詞辯論期日到場，核無民事訴訟法第386
    條各款所列情形，爰依原告之聲請，由其一造辯論而為判決
    。又原告另對被告子○○、辰○○、己○○、卯○○起訴，
    惟因其等已遷出系爭建物，原告於言詞辯論時撤回對其等之
    起訴，符合民事訴訟法第262條第1項前段規定，合先敘明。
二、原告主張系爭建物為其向法院拍賣取得所有權，被告等人無
    權占有之事實，已據其提出與所述相符本院核發系爭建物之
    不動產權利移轉證書影本、系爭土地及建物之土地暨建物登
    記簿謄本、被告占用系爭建物之戶籍謄本及本院民事執行處
    94年4月11日執行筆錄影本等件為證，而被告寅○○對占用
    系爭建物之事實並不爭執，其餘被告則未提出聲明和陳述，
    亦未提出答辯狀以供本院審酌，應認原告之主張為可採信。
三、按所有人得對於無權占有其所有物得請求返還之，民法第
    767條前段著有規定，本件被告等現無權占有系爭建物，已
    如前述，而原告取得該建物之所有權，依上開規定，原告自
    得請求被告等自系爭建物遷讓，並返還建物。
四、按被上訴人與債務人間之租賃關係，既經執行法院裁定除去
    後，實施拍賣，由上訴人拍定取得權利移轉證書，則自是時
    起被上訴人繼續占有該房屋，自屬侵害上訴人之房屋所有權
    ，上訴人對於被上訴人，非不得請求賠償相當於租金之損害
    金（最高法院67年台上字第3622號判例參照）。又按依不當
    得利之法則請求返還不當得利，以無法律上之原因而受利益
    ，致他人受有損害為其要件，故其得請求返還之範圍，應以
    對方所受之利益為度，非以請求人所受損害若干為準，無權
    占有他人土地，可能獲得相當於租金之利益為社會通常之觀
    念，是被上訴人抗辯其占有系爭土地所得之利益，僅相當於
    法定最高限額租金之數額，尚屬可採（最高法院61年台上字
    第1695號判例參照）。準此，本件原告取得系爭建物所有權
    ，被告等無權占有該建物，依前揭判例意旨，自屬侵害原告
    之房屋所有權，亦可認被告等獲得相當於租金之利益。
五、又按城市地方房屋之租金，以不能超過土地及其建築物申報
    總價年息10%為限，土地法第97條第1項著有規定。經查，系
    爭土地及建物坐落台北市○○段，即台北市○○○路○段，
    附近交通便利，近植物園、本院等，認其租金限額以10%為
    適當。經查，系爭土地每平方公尺51,053元、土地面積136
    平方公尺、權利範圍1/44，土地部分被告等每月受有相當於
    租金之利益14,456元（(51,053×136×1/4×10%)÷12=
    14,465）。又系爭建物部分，被告等每月受有相當於租金之
    利益每月9,667元（960,000+200, 000)×10%÷12= 9,667）
    。因之，被告每月應分擔土地及建物價格為24,132元（
    14,465+9, 667=24,132）。
六、綜上所述，本件原告主張其自法院拍賣取得系爭建物與土地
    之所有權，被告等無權占有土地及建物，使原告無法使用，
    侵害被告之所有權，並因此而獲得相當於租金之不當利益，
    應為可取。從而，原告本於民法第767條前段所有物返還請
    求權規定及合併依民法第179條不當得利規定及民法第184條
    第1項前段規定，請求被告自如附表所示之系爭土地及建物
    遷讓，並自起訴狀繕本送達翌日即94年10月8日起至遷讓日
    止，按月給付24,132元之相當於租金之不當利益，為有理由
    ，應予准許。
七、原告陳明願供擔保，聲請宣告假執行，核無不合，爰酌定相
    當擔保金額准許之。
八、結論：本件原告之訴為有理由，依民事訴訟法第385條第1項
    前段、第85條第2項、第390條第2項，判決如主文。
中    華    民    國    95    年    2     月    14    日
                  民事第三庭    法  官  李維心
以上正本係照原本作成
如對本判決上訴，須於判決送達後20日內向本院提出上訴狀
中    華    民    國    95    年    2     月    14    日
                                書記官  詹雪娥


司法院資訊處製作；財團法人民間司法改革基金會備份。
